臺灣高雄地方法院刑事判決　　　　　　　 94年度易字第147號
公　訴　人　臺灣高雄地方法院檢察署檢察官
被　　　告　甲○○　男　34歲.
上列被告因背信案件，經檢察官聲請以簡易判決處刑（91年度偵
字第18095 號），經本院訊問後，認不應以簡易判決處刑，改依
通常程序審理並判決如下：
    主  文
甲○○無罪。
    理 由
一、公訴意旨略以：被告甲○○於民國86年間受僱於告訴人丁○
    ○所開設之「南島電腦企業行」擔任職員，嗣於86年10 月
    間某日，告訴人匯款新台幣（下同）40萬元，及交付現金10
    萬元予被告，委託被告將之作為購買電腦周邊設備之用。詎
    被告竟基於意圖為自己不法之利益，將該貨款挪為己用，而
    損害告訴人之利益，因認被告涉犯刑法第342 條第1項 之背
    信罪嫌等語。
二、按犯罪事實應依證據認定之，無證據不得認定犯罪事實，又
    不能證明被告犯罪者，應諭知無罪之判決，刑事訴訟法第
    154 條第2 項及第301 條第1 項前段分別定有明文。再認定
    犯罪事實所憑之證據，雖不以直接證據為限，間接證據亦包
    括在內，然無論直接或間接證據，其為訴訟上之證明，須於
    通常一般之人均不致於有所懷疑，而得確信其為真實之程度
    者，始得據之為有罪之認定，倘其證明尚未達到此一程度，
    而有合理性懷疑之存在時，即無從為有罪之認定，根據「罪
    證有疑，利於被告」之證據法則，即不得遽為不利於被告之
    認定（最高法院著有76年臺上字第4986號判例可資參照）；
    再按犯罪事實之認定，應憑真實之證據，倘證據是否真實尚
    欠明顯，自難以擬制推測之方法，為其判斷之基礎，而認定
    犯罪事實之證據係指足以認定被告確有犯罪行為之積極證據
    而言，該項證據自須適合於被告犯罪事實之認定，始得採為
    斷罪資料（最高法院53年臺上字第656 號、29年上字第31
    05號判例可資參照）。
三、公訴意旨認被告涉犯上開罪嫌，係以告訴人丁○○指訴稱被
    告並未將其所交付之50萬元，用以購買電腦設備等語，及證
    人丙○○證稱被告確有簽發面額共計50萬之本票共10紙交由
    告訴人收執，復有本票影本在卷可稽等，為論罪之主要依據
    。訊據被告固坦承確有收受告訴人交付之50萬元事實，惟堅
    詞否認有何背信犯行，辯稱：我不是受僱於告訴人，我們二
    人是合資經營「南島電腦企業行」，購買電腦設備也不是我
    的工作範圍，是由告訴人購買完電腦設備後，再由我付錢，
    另外一部分的錢，我支付了「南島電腦企業行」之房屋押金
    、租金，剩下的25萬元，連同我自己的5 萬元，我總共還了
    告訴人30萬元，讓告訴人拿去繳貸款，我並沒有背信等語。
四、經查：
(一)、程序部分：按檢察官聲請以簡易判決處刑案件，經法院認為
    不得或不宜以簡易判決處刑者，應適用通常程序審判之，刑
    事訴訟法第452 條定有明文。本案原經檢察官聲請以簡易判
    決處刑，惟被告否認犯罪，本院認被告之犯罪事實尚有不明
    之處，仍有調查必要，不宜逕以簡易判決處刑，依刑事訴訟
    法第452 條規定，改依通常程序審理，合先敘明。
(二)、按刑法第342 條背信罪之成立，須以為他人處理事務為前提
    ，所謂為他人云者，係指受他人之委任，為他人處理事務而
    言（最高法院90年度台上字第6082號判決可資參照）。被告
    辯稱：「這些錢是因為公司還沒有成立，先放在我的戶頭裡
    ，並沒有要我買特定的電腦設備，且電腦設備也不是我要購
    買的」等語（見本院93年度簡字第961 號卷93年3 月30 日
    訊問筆錄第3 頁）。經查，告訴人係於86年10月13日匯款40
    萬元入被告所有之中國信託商業銀行帳號為00000000帳戶內
    ，及於同日交付現金10萬元予被告等情，業據被告與告訴人
    所自承，復有告訴人所有之帳號為0000000000000 號活期儲
    蓄存款存摺影本及被告所有之中國信託商業銀行前開帳戶之
    活期儲蓄存款存摺影本各1 份在卷可稽（見偵字卷第12-16
    頁），而「南島電腦企業行」係於86年11月13日核准設立登
    記一情，亦有高雄市政府營利事業登記證1 紙存卷足憑（見
    發查卷第6 頁），足見告訴人於86年10月13日交付50 萬 元
    予被告時，確在「南島電腦企業行」於同年11月13日設立登
    記之前，則被告辯稱因公司尚未成立，故先將50萬元存放於
    被告帳戶等語，應屬非虛。再衡諸告訴人於本院指稱：「被
    告說可以拿到比較便宜的貨，我不知道他到哪去買，也沒有
    規定要買那些東西及多少」、「（問：要被告買貨，有無告
    知何時拿到貨？）沒有」等語（見本院93年度簡字第961 號
    卷93年5 月7 日訊問筆錄第4 頁），足見倘告訴人指稱其確
    有委託交付金錢予被告購買電腦設備等語屬實，然告訴人委
    託被告購買所謂電腦設備之數量、價錢若干及應於何時交貨
    等重要之事項均未特定、具體，被告實無所適從，難認被告
    有受告訴人之委任，而為告訴人處理事務，是被告辯稱告訴
    人並未要求其購買特定電腦設備等語，堪可採信。
(三)、告訴人以證人身份於本院具結證稱其未與被告合夥經營「南
    島電腦企業行」，被告也沒有插股云云，參照告訴人於偵查
    中及本院均指稱：被告為公司找貨源、跑客戶，但沒有領任
    何薪水，雙方亦未約定酬勞等語（見偵字卷第10頁及本院93
    年度簡字第961 號卷93年5 月7 日訊問筆錄第6 頁）及被告
    亦自承確未曾向告訴人或「南島電腦企業行」領取任何薪資
    、報酬等語，顯見倘被告非「南島電腦企業行」之合夥人，
    亦未曾向告訴人或該企業行領取得任何薪資，卻仍願意為「
    南島電腦企業行」工作，實有違吾人之一般生活經驗，是告
    訴人指稱被告非「南島電腦企業行」合夥人一情，可信度已
    不高。次衡以被告於本院辯稱：「我與丁○○是合夥關係，
    沒有受僱，也沒有支薪」等語（見本院93年度簡字第961 號
    卷93年3 月30日訊問筆錄笫4 頁），核與告訴人前此在本院
    亦指陳稱：「（問：你獨資時，被告在公司作什麼事？薪資
    屬少？）沒有談到，只是讓他插股，算是合夥，但他沒有出
    資，也沒談到如何配股」等語（見本院93年度簡字第961 號
    卷93年5 月7 日訊問筆錄第4 頁）相符，綜合上情，本院認
    告訴人指陳被告係與其合夥經營「南島電腦企業行」等語，
    顯較可採，是被告既係「南島電腦企業行」之合夥人，非受
    僱於告訴人，縱被告收受告訴人50萬元，亦係為其本人所有
    之合夥事業處理事務，而非為「他人」之事業處理事務，要
    與背信罪之構成要件有間。
(四)、證人丙○○於偵查中及本院固均證稱被告確在其自由意志下
    簽立卷附之保管條4 紙，合計金額50萬元，惟觀諸上開4 紙
    保管條上均記載：「茲因丁○○於民國86年10月10日寄放於
    甲○○新台幣…」等語，足認該筆50萬元係告訴人於「86年
    10月10日」交付予被告，與本案告訴人係於同年月13日交付
    予被告者不同，已難認該4 紙保管條與本案有何關聯；且該
    50萬元既係告訴人「寄放」在被告處，其寄放之原因為何不
    明，亦無法以之證明告訴人所寄放之50萬元，係為委任被告
    購買電腦設備之用，故依該4 紙保管條亦無法認定被告與告
    訴人間有何委任關係。
(五)、公訴人認被告事後簽發面額5 萬元之本票交告訴人收執，並
    由該事實推論被告確有將50萬元挪為己用。惟觀諸卷附之證
    據資料所示，本院並未尋得公訴人所指之10紙本票，另經本
    院依職權調閱臺灣高雄地方法院檢察署88年度偵緝字第1282
    號「被告丁○○妨害自由案件」卷宗資料核閱結果，亦未查
    得該所謂之10紙本票，故不得以該所謂之10紙本票證明被告
    之犯罪事實，公訴人此部分尚有誤會，應予敘明。
(五)、告訴人投資「南島電腦企業行」70萬元，自86年10月間開始
    籌備營運，同年11月13日核准設立登記，迄87年2 月間停止
    營業等情，業據被告所自承，核與告訴人指訴之情節相符，
    復有營利事業登記證1 份在卷可稽，應堪認定。又證人即告
    訴人於偵查中及本院分別指訴及證稱：「（問：被告那麼久
    沒有買貨，如何對他說？）被告對我說錢還在，沒有急著向
    他拿。當時公司也沒有要支出什麼，就沒有急著向他詢問。
    我在87年1 、2 月時，才向他要錢，期間都沒向他要過錢」
    等語（見本院93年度簡字第961 號卷93年5 月7 日訊問筆錄
    第6 頁）、「（問：被告辯稱50萬元有拿去買電腦用品，有
    無向其他廠商求證？）沒有。因為店裡根本沒有貨進入」等
    語（見94年7 月5 日審判筆錄第10頁），由告訴人上開指陳
    內容可知，告訴人對「南島電腦企業行」投資70萬元，告訴
    人於86年10月13日交付50萬元予被告購買電腦設備後，實際
    上得運用之資金僅餘20萬元（其中仍需扣除押租金），該企
    業行迄87年2 月間停止營業時，已歷4 月有餘，被告既未購
    買電腦設備，則「南島電腦企業行」如何能正常營運4 個月
    ？且告訴人於該段期間內，亦清楚知悉被告未購買所謂之電
    腦設備，而告訴人並未向被告催促，均有違吾人之一般生活
    經驗，本院因認告訴人是否確曾委任被告購買所謂之電腦設
    備？或被告是否確如告訴人所指均未購買該所謂之電腦設備
    ？依告訴人之指述，均難使本院形成毫無合理懷疑之確信。
(六)、合作金庫銀行五甲分行於86年10月6 日因作業疏忽，致誤撥
    100 萬元入告訴人前開合作金庫銀行帳戶，告訴人自同年月
    9 日起陸續提領該誤撥之100 萬元，迄同年11月3 日止，該
    帳戶內僅餘8,995 元，另該帳戶於同年11月10日、11日，分
    別經匯入20萬元、10萬元之事實，分別有合作金庫銀行93年
    4 月12日出具之合金甲放字第0930001909號函及各類存款分
    戶交易明細表（存款經辦員保管）各1 份在卷可憑，應堪認
    定。而有關告訴人如何給付該30萬元貸款一情，告訴人於本
    院先指稱：「（問：貸款100 萬元清償30萬元，30萬元如何
    而來？）從合作金庫提領的，忘記如何提領，我都是以提款
    卡提領比較多，分3 天提領，每天領10萬元，存入我父親戶
    頭去清償」等語（見本院93年度簡字第961 號卷93年5 月7
    日訊問筆錄第8 頁），惟對照證人即告訴人於本院證稱：「
    我還合作金庫的30萬元，是向朋友拿的」等語（見本院審判
    筆錄第12頁），顯見告訴人就有關其返還30萬元予合作金庫
    銀行之來源，前後所述不一，本院無從信憑；反觀諸被告辯
    稱：合作金庫銀行誤撥一筆100 萬元入告訴人帳戶，告訴人
    從其中匯款40萬元，另提領現金10萬元給我，後來合作金庫
    銀行發現誤撥，要求告訴人返還100 萬元，告訴人遂與合作
    金庫銀行達成和解，要求告訴人需先返還30萬元，餘70萬元
    轉作房屋貸款，所以我即從我玉山銀行七賢分行的帳戶提領
    25 萬 元現金交給告訴人，另外又從國際商銀提領5 萬元給
    告訴人，讓告訴人返還給合作金庫銀行等語，核與證人乙○
    ○於本院證述有關其當日確曾陪同被告領錢，並見被告在「
    南島電腦企業行」內，將該25萬元交付予告訴人之事實相符
    ，復有玉山銀行之存戶交易明細表1 紙在卷可資佐證，衡情
    ，倘被告未將該30萬元交付予告訴人先行支付該誤撥之貸款
    ，則被告如何能得知告訴人曾在86年11月間繳交30萬元貸款
    之事實，足認被告上開所辯尚屬非虛，並顯較告訴人反覆指
    訴有關其如何繳交30萬元貸款之情節可採。綜合上情，倘告
    訴人指訴其確曾交付被告50萬元，並委任被告購買電腦設備
    等情屬實，惟被告是否曾返還30萬元予告訴人，尚有合理之
    懷疑空間，則公訴人認定被告未將該50萬元用以購買電腦設
    備，而「全部」挪為己用之背信犯罪事實，亦屬無法證明。
五、綜上所述，公訴意旨所憑告訴人之指訴有前開瑕疵，且無證
    據足資證明被告受告訴人委任之具體事項為何，被告既未受
    委任，揆諸首開法條規定及說明，當無從據以為被告有罪之
    認定。此外，復查無其他積極事證足資認定被告有何公訴意
    旨所指之犯行，是本案被告之犯罪嫌疑尚有未足，不能證明
    被告犯罪，自應由本院為被告無罪判決之諭知。
據上論斷，應依刑事訴訟法第452 條、第301 條第1 項前段，判
決如主文。
本案經檢察官戊○○到庭執行職務。
中　　華　　民　　國　　94　　年　　7 　　月　　19　　日
                  刑事第二庭  審判長法  官  張意聰
                                    法  官  李育信
                                    法  官  曾鴻文
以上正本證明與原本無異。
如不服本判決，應於收受送達後10日內向本院提出上訴書狀。
中　　華　　民　　國　　94　　年　　7 　　月　　19　　日
 　　　　　　　　　　　　　　       書記官  王高山
